臺灣板橋地方法院交通事件裁定　　　100年度交聲字第3075號
原處分機關　交通部公路總局臺北區監理所板橋監理站
異　議　人　劉有權
上列異議人即受處分人因違反道路交通管理處罰條例案件，對於
交通部公路總局臺北區監理所板橋監理站民國100年3月30日所為
板監裁字裁41-C00000000號裁決處分，聲明異議，本院裁定如下
：
    主  文
異議駁回。
    理  由
一、原處分意旨略以：異議人即受處分人劉有權於民國100年2月
    15日23時12分許，騎乘其所有之車牌號碼193-DCH號重型機
    車，行經新北市土城區○○○○○街口，經新北市政府警察
    局土城分局金城派出所值勤員警認有「酒後駕車（酒測值
    0.56MG/L）」之違規行為，乃予攔停掣單舉發，嗣經原處分
    機關查證後，仍認違規屬實，遂依道路交通管理處罰條例第
    35條第1 項第1 款、第24條第1 項第2 款（原裁決書漏載第
    24條第1 項第2 款）等規定，裁處罰鍰新臺幣（下同）4 萬
    5,000 元，並吊扣其駕駛執照12個月，且施以道路交通安全
    講習。
二、異議人異議意旨略以：本人酒後駕車違規獲判緩起訴並向地
    方法院（按：應係地方法院檢察署之誤繕）支付新臺幣貳萬
    元，監理站支付肆萬伍千元，然依據一事不二罰原則，如確
    實有一事兩罰，本人願意接受裁罰處分，如有多繳金額，請
    貴單位退還多於金額，以公正、公平、合理處理；據此，聲
    明異議云云。
三、經查：
(一)、按受處分人不服道路交通管理處罰條例第8 條主管機關所為
    之處罰，得於接到裁決書之翌日起20日內，並得依法扣除在
    途期間，向管轄地方法院聲明異議，道路交通管理處罰條例
    第87條第1 項及道路交通事件處理辦法第12條分別定有明文
    。又當事人非居住於處罰機關所在之鄉、鎮、市（包括縣轄
    市、省轄市及院轄市），但居住於受理聲明異議案件法院之
    管轄區域者，依本標準第2 條第1 款中之「地方法院在途期
    間」欄所載日數，扣除在途期間，法院訴訟當事人在途期間
    標準第4 條第1 項第2 款規定甚明；次按送達，於應受送達
    人之住居所、事務所或營業所為之；於應送達處所不獲會晤
    應受送達人時，得將文書付與有辨別事理能力之同居人、受
    僱人或應送達處所之接收郵件人員而為送達，行政程序法第
    72條第1 項、第73條第1 項亦規定明確；上述均為交通異議
    事件之程序規定，為聲明異議之合法要件，受處分人之聲明
    異議自須合於此項程序規定，法院始得受理為實體之審查；
    又交通法庭認聲明異議不合法律上之程式，且無從補正者，
    應以裁定駁回之，道路交通事件處理辦法第17條前段亦有明
    文。
(二)、異議人就於上開時、地，酒後騎乘該機車之事實，為異議人
    所不否認，並有交通部公路總局臺北區監理所板橋監理站北
    監蘆字第裁46-C00000000號違反道路交通管理事件裁決書、
    交通部公路總局臺北區監理所板橋監理站送達證書、新北市
    政府警察局北警交字第C00000000 號舉發違反道路交通管理
    事件通知單在卷可稽，是異議人上開酒駕之違規行為，洵堪
    認定。
(三)、查本件受處分人即異議人為系爭重型機車所有人劉有權，其
    住所地址（即戶籍地）迄今仍設於新北市○○區○○路105
    巷8 弄14號5 樓等情，有本院職權查詢之個人基本資料查詢
    結果暨車號查詢重型機車車籍等資料在卷可稽，又本件原處
    分機關填製上開裁決書後，將之送達處所為「新北市○○區
    ○○路105 巷8 弄14號5 樓」，亦有交通部公路總局臺北區
    監理所板橋監理站送達證書1 紙附卷可稽，而異議人提起本
    件聲明異議之狀紙上所載住址為「新北市○○區○○路105
    巷8 弄14號5 樓」乙節，則有異議人之聲明異議狀在卷可稽
    ，據上各情，堪認「新北市○○區○○路105 巷8 弄14號5
    樓」確為異議人之住所無誤；再者，前開裁決書於100 年3
    月30日送達上址後，乃由異議人本人劉有權蓋印簽收等情，
    有前揭送達證書所蓋印文為憑，依行政程序法第72條第1 項
    、第73條第1 項之規定，該裁決書應於100 年3 月30日發生
    合法送達異議人之效力。
(四)、又原處分機關址設新北市○○區○○路3段116號，而異議人
    現住所地為新北市○○區○○路105巷8弄14號5樓，有前揭
    本院職權查詢之個人基本資料查詢結果1紙附卷可稽，則依
    上揭法院訴訟當事人在途期間標準相關規定，異議人聲明異
    議之期間，應於上開裁決書送達生效翌日起20日之法定不變
    期間加上2日在途期間內為之（即100年4月21日），然異議
    人乃遲至100年9月15日始聲明異議，此有卷附異議人聲明異
    議狀上所蓋原處分機關收文日期戳印可稽，是異議人本件聲
    明異議顯已逾聲明異議之期間，不合法律上程式，且無從補
    正，其異議既屬不合法，應予駁回。
四、至聲明異議狀所執之實體抗辯事項，因異議人所為本件聲明
    異議程序於法有違，故本院無從為實體審查及裁定。惟按行
    政罰法第26條規定：「一行為同時觸犯刑事法律及違反行政
    法上義務規定者，依刑事法律處罰之。但其行為應處以其他
    種類行政罰或得沒入之物而未經法院宣告沒收者，亦得裁處
    之。前項行為如經不起訴處分或為無罪、免訴、不受理、不
    付審理之裁判確定者，得依違反行政法上義務規定裁處之。
    」又「其他種類行政罰」，係指違反行政法上之義務而應受
    裁罰性之不利處分，依行政罰法第二條規定，包括吊扣證照
    之處分。而探究上開規定之立法目的，一行為同時觸犯刑事
    法律及違反行政法上義務規定時，由於刑罰與行政罰同屬對
    於不法行為之制裁，而刑罰之懲罰作用較強，故依刑事法律
    處罰即足資警惕時，並無一事二罰再處行政罰之必要。且刑
    事法律處罰，由司法機關依法定程序為之，較符合正當法律
    秩序，應予優先適用；惟罰鍰以外之沒入或其他種類行政罰
    ，因兼具維護公共秩序之作用，為達行政目的，行政機關得
    併予裁處。是汽車駕駛人經測試檢定酒精濃度超過規定標準
    之行為，如同時涉犯刑法第185 條之3 之公共危險罪嫌，依
    上開行政罰法第26條第1 項規定，道路交通主管處罰機關除
    得依該條項但書規定處以其他種類行政罰（例如吊扣駕駛執
    照）外，應由管轄之地方法院檢察署依刑事案件程序處理，
    嗣後如無行政罰法第26條第2 項所規定之經不起訴處分或為
    無罪、免訴、不受理、不付審理之裁判確定等事由，即不得
    依道路交通管理處罰條例第35條第1 項第1 款規定裁處行為
    人罰鍰之行政罰。經查，異議人因同一酒後駕車行為，涉犯
    刑法第185 條之3 公共危險罪，業經臺灣板橋地方法院檢察
    署檢察官以100 年度速偵字第1164號為緩起訴處分，命應向
    國庫支付2萬元，並於100 年3 月29日確定，緩起訴期間自
    100 年3 月29日起至101 年3 月28日止，被告業於100 年7
    月6 日支付緩起訴處分金等情，此有臺灣板橋地方法院檢察
    署版檢玉申100 緩1563字第110516號函、臺灣板橋地方法院
    檢察署檢察官執行緩起訴處分命令通知書、臺灣板橋地方法
    院檢察署自行繳納款項收據、前揭緩起訴處分書、臺灣高等
    法院被告前案紀錄表在卷可稽。是異議人目前係處於上開緩
    起訴處分之猶豫期間內，其刑事訴追程序尚未終局確定，隨
    時有撤銷原因發生之可能，揆諸前開說明，必須待緩起訴處
    分「實質確定」時，異議人始最終地確定免於受刑事訴追，
    原處分機關始得為行政裁罰裁處罰鍰，亦即在緩起訴猶豫期
    間期滿前，該緩起訴處分仍有被撤銷之可能，此時原處分機
    關若依法為行政裁決為罰鍰處分，將使受處分人有同時遭受
    行政處罰（罰鍰）及刑事訴追之危險，顯與行政罰法第26
    條規定之立法意旨相違背。本件原處分機關如認其前述罰鍰
    之處罰，因上開緩起訴處分之期間尚未屆滿，而有一事二罰
    之違法時，依照行政程序法之規定，仍可依職權撤銷該違法
    之處罰，或是基於受處分人之申請而加以撤銷，併此敘明。
據上論斷，應依道路交通管理處罰條例第87條第2 項、道路交通
事件處理辦法第17條前段，裁定如主文。
中    華    民    國   100    年    10    月    7     日
                      刑事第二十三庭  法  官  薛 嘉 珩
上列正本證明與原本無異。
如不服本裁定，應於裁定送達後五日內敘明抗告理由，向本院提
出抗告狀。
                                      書記官  黃 妍 爾
中    華    民    國   100    年    10    月    11    日